【裁判字號】    90,交抗,417
【裁判日期】    900703
【裁判案由】    聲明異議
【裁判全文】
臺灣高等法院臺中分院刑事裁定                      九十年度交抗字第四一七號
      抗  告  人
      即受處分人  甲○○
右列抗告人因違反交通管理處罰條例案件，不服臺灣南投地方法院中華民國九十年五
月十五日裁定( 九十年度交聲字第一一號)，提起抗告，本院裁定如左：
      主  文
抗告駁回。
      理  由
一、原審裁定略以：
  (一)、聲明異議意旨略以：異議人即受處分人甲○○於民國九十年二月十日十一時三
      十分許，駕駛車牌號碼ＨＷ─六Ｏ九一號自用小客車，沿台中縣龍井鄉○○街
      由東往西方向行駛，途經該街道門牌二Ｏ一號前，因異議人患有胰島素依賴型
      糖尿病，一時病發，瞬間血糖降低，神智恍惚、意識不清，致擦撞王秀英所駕
      駛Ｘ五─二四九一號自用小客車而不自知。嗣異議人補充糖分，恢復神智後，
      始發現所駕駛之自小客車左後視鏡及擋風玻璃有破裂情事，乃聯絡好友王志偉
   及楊隆曦前往途經之處了解情況，始知稍早確有撞及他車情事，異議人一向奉
      公守法遵守交通規則，絕無肇事後駕車逃逸之舉，異議人當得知王秀英受傷後
      ，便即時趕往醫院囑醫救治，稍後警方前來處理時，亦主動表明自己肇事，並
      無推諉責任情事，異議人因無處理經驗，且自身確因糖尿病發，神智恍惚意識
      不清而未及時處理，致遭誤認異議人於肇事後有逃逸情事，異議人並無肇事逃
      逸之故意，自不該當道路交通管理處罰條例第六十二條第一項之規定，原處分
      機關裁決異議人「吊銷駕駛執照並永久禁考」之處分顯有不當，請求撤銷原處
      分云云。
  (二)、按汽車駕駛人，駕駛汽車肇事致人受傷或死亡，應即採取救護或其他必要措施
      ，並向警察機關報告，不得駛離；違者吊扣其駕照三個月至六個月；逃逸者吊
      銷駕駛執照，為道路交通管理處罰條例第六十二條第一項所明定。又汽車駕駛
      人，曾依第六十二條第一項之規定吊銷駕駛執照者，終身不得考領駕駛執照，
      道路交通管理處罰條例第六十七條第一項亦有明文規定。
  (三)、訊據異議人固對其於右揭時間，駕駛車牌號碼ＨＷ─六Ｏ九一號自用小客車，
      行經前開地點時，擦撞被害人王秀英所駕駛Ｘ五─二四九一號自用小客車肇事
      後，駕車駛離現場之事實，坦白承認，惟矢口否認有肇事逃逸之故意，辯以前
      詞云云。經查，異議人駕駛汽車肇事致被害人王秀英受傷後逃逸之事實，業據
      被害人之夫陳勝義於警訊時指述綦詳，核與證人即當場目睹本件交通事故之趙
      淑暖於警訊中證述：「當時我看見ＨＷ─六Ｏ九一號自小客車，由( 台中縣龍
      井鄉○ ○○街東向西行駛，並很快，至該路段時撞上一名小姐( 指被害人王秀
      英) ，並加速逃逸，未停留置現場，我當時騎機車便停下記下該車車號為ＨＷ
      ─六Ｏ九一，並看見該小姐倒臥地上」等情相符，並有警訊筆錄及台中縣警察
      局道路交通事故調查報告表影本各一份附卷可稽。而異議人肇事致被害人王秀
      英受有頭部外傷、左側動眼神經麻痺及骨盆骨折等傷害乙節，亦有行政院國軍
      退除役官兵輔導委員會台中榮民總醫院診斷證明書影本一份在卷可按。又異議
      人於原審調查時已自承：「因當天我沒有吃東西就開車，當時我感到有撞到東
      西」等語，復參以異議人於警訊中亦供承：「我當時意識不是很清楚，很緊張
      ，．．．，但是我想到要去找我姊，所以我往市區方向行駛，因( 車子) 後照
     鏡破裂，我就去修配場修車，我意識裡，我知道有撞到人，於是我就返回藝術
      街，．．．」、「( 問：你駕自小客車ＨＷ─六Ｏ九一號有無損壞？何部位？
      修理費多少錢？) 有損壞，左後照鏡、擋風玻璃，我只知修理後照鏡為柒佰伍
      拾元，．．．」各等語，有警訊筆錄影本一份可佐，是被告於肇事後，既仍足
      以駕車往市區方向行駛，並隨即前往汽車修配場修理受損之車輛，足見被告於
      肇事當時，意識尚屬清楚，而非處於神智恍惚、意識不清之狀態甚明。是以，
      異議人所駕駛前揭車輛之後照鏡及擋風玻璃既於肇事時破裂受損，顯見其肇事
      時之衝擊力量非輕，而異議人就其肇事當時感到有撞到東西乙節業已供述如前
      ，衡情汽車駕駛人駕駛汽車，如有些微擦撞或碰撞發生時，極少有不停車加以
      察看之理，異議人在意識清楚之情形下，於撞及被害人所駕車輛後，未予停車
      察看加以救護，仍逕自駕車快速駛離現場，其肇事致人受傷而逃逸之故意，昭
      然若揭。又其雖於肇事駛離現場後，復偕同友人返回肇事現場，並至醫院探視
      被害人，惟此舉僅足以表彰其肇事逃逸後態度尚佳等情，自不足以影響其已成
      立在先之駕車肇事致人受傷而逃逸之違規行為，異議人上開所辯，不足採信。
      事證明確，本件異議人之違規行為堪以認定。另異議人聲請傳喚之證人王志偉
      、楊隆曦到庭均僅證述異議人肇事後，確有偕同伊等返回現場並至醫院探視被
      害人等語，該等證人既未親眼目賭異議人肇事時之情狀，自難資為異議人有利
      之認定，附此敘明。
  (四)、綜上所述，異議人確有於右揭時、地駕駛汽車肇事致人受傷，未採取救護或其
      他必要之措施，並向警察機關報告，而逕自逃逸之違規行為，從而，原處分機
      關依前開規定逕行裁處異議人「吊銷駕駛執照並永久禁考」之處分，洵無違誤
      ，本件異議人之異議為無理由，自應將其異議駁回。
二、本件抗告意旨略以：抗告人即受處分人( 以下簡稱抗告人) 甲○○修車之事，乃
    補充糖分後，精神狀態已回復之情況下始為之，並非原審裁定所指，抗告人肇事
    當時，意識尚屬清楚。嗣抗告人修繕所駕駛之自小客車左後視鏡後，乃聯絡好友
    王志偉及楊隆曦前往途經之處了解情況，始知稍早確有撞及他車情事，當抗告人
    得知王秀英受傷後，便即趕往台中市○○路上之澄清醫院予以關心囑醫救治，隨
    後轉診行政院國軍退除役官兵輔導委員會台中榮民總醫院( 下稱台中榮民總醫院
    ) 時，抗告人亦寸步不離，並於稍後該管警方前來處理時，主動表明自己肇事，
    並無推諉責任，是抗告人之行為非如原審法官裁定所言，抗告人有駕車肇事致人
    受傷而逃逸之故意，蓋若抗告人有駕車肇事致人受傷而逃逸之故意，則何有事後
    抗告人願出面承認自己肇事之理，請求傳喚台中榮民總醫院醫師徐山靜( 住台中
    榮民總醫院) 及證人王秀英，以證明胰島素依賴型糖尿病病患病發時，病患之精
    神狀態是否會有神智不清、精神恍惚之情事，及從病發到神智清醒大約需要多久
    時間，及說明被害人王秀英被撞之經過，以明抗告人於神智不清之狀態下，與之
    擦撞之全部過程，原處分機關未予詳查即予裁罰，為此向原審法院聲明異議，請
    求撤銷原處分，經原審法院裁定異議駁回，抗告人不服提起抗告。
三、經查：本案經本院審理結果，認原裁定法院以抗告人甲○○違反道路交通管理處
    罰條例之事證明確，抗告人抗告意旨仍執前詞，以因患有胰島素依賴型糖尿病，
    於神智不清之狀態下，與被害人之車擦撞，並非肇事逃逸等語，以指摘原裁定不
    當，惟抗告意旨於原審已詳加敘明不足採之理由，因認抗告意旨猶執前詞恣意指
    摘原裁定不當，為無理由，應予駁回。
四、據上論結，應依道路交通案件處理辦法第二十六條，刑事訴訟法第四百十二條，
    裁定如主文。
中       華       民       國   九  十    年     七      月    三       日
                                臺灣高等法院臺中分院刑事第三庭
                                      審判長法  官  方  艤  駐
                                            法  官  廖  柏  基
                                            法  官  劉  連  星
右正本證明與原本無異。
不得再抗告。
                                            書記官  顏  子  良
中       華       民       國   九  十    年     七      月    四       日
                                                                        Ｋ


司法院資訊處製作；財團法人民間司法改革基金會備份。
